臺灣桃園地方法院民事判決
110年度訴字第1221號
原      告  林○○    
法定代理人  林○○之父
            林○○之母
被      告  那美濃  
訴訟代理人  李瑀律師  
上列當事人間請求侵權行為損害賠償事件，於民國111年4月25日
辯論終結，本院判決如下：
   主      文
被告應給付原告新臺幣貳拾伍萬捌仟肆佰貳拾貳元，及自民國一
一０年七月九日起至清償日止，按週年利率5％計算之利息。
原告其餘之訴駁回。
訴訟費用由被告負擔十分之八，餘由原告負擔。
本判決第一項得假執行，但被告如以新臺幣貳拾伍萬捌仟肆佰貳
拾貳元為原告預供擔保後，得免為假執行。
原告其餘之假執行聲請駁回。
   事實及理由
壹、程序方面
一、按兒童及少年福利與權益保障法第69條第1項第4款、第2項
    規定，行政機關及司法機關所製作必須公開之文書，除前項
    第3款或其他法律特別規定之情形外，亦不得揭露足以識別
    少年保護事件之當事人或被害人兒童及少年身分之資訊。本
    件原告林○○為少年保護事件之當事人，依前揭規定，本院不
    得揭露其及其親屬之真實姓名及住所等足以識別其身分之資
    訊，先予敘明。
二、按訴狀送達後，原告不得將原訴變更或追加他訴，但有下列
    各款情形之一者，不在此限：三、擴張或減縮應受判決事項
    之聲明者。民事訴訟法第255條第1項第3款定有明文。查，
    原告起訴時聲明為「（一）被告應給付原告新臺幣（下同）
    503,542元，及自起訴狀繕本送達翌日起至清償日止，按週
    年利率5％計算之利息。（二）願供擔保，請准宣告假執行。
    」有民事起訴狀在卷可參（見本院卷一第4頁）；嗣於民國1
    11年4月25日言詞辯論期日當庭變更聲明為「（一）被告應
    給付原告新臺幣（下同）308,422元，及自起訴狀繕本送達
    翌日起至清償日止，按週年利率5％計算之利息。（二）願供
    擔保，請准宣告假執行。」有111年4月25日言詞辯論筆錄在
    卷可參（見本院卷二第22頁）。經核原告對所為聲明之變更
    ，係屬縮減應受判決事項之聲明，與前開規定核無不合，應
    予准許。
貳、實體方面
一、原告起訴主張：緣被告於其住所飼養一土色犬隻（下稱系爭
    犬隻），其明知飼養寵物犬隻應有必要措施，如將住處大門
    嚴實關閉或將系爭犬隻繫繩，以防止系爭犬隻脫逸致生他人
    危險。詎於109年9月3日20時20分許，被告疏未注意將其住
    處大門關緊，亦未將系爭犬隻繫繩，使系爭犬隻跑出被告住
    處，適伊自同樓層外婆住處離開，於梯廳等待電梯時，遭系
    爭犬隻以利爪抓傷伊之左腳（下稱系爭事故），致伊受有左
    下肢開放性傷口，且因此事件發生後，伊之精神長期處於緊
    繃狀態，進而影響伊之生理機能，有併發頭暈、頭痛、失眠
    、胃食道逆流、食道炎等後遺症，伊為此支出醫療費用及就
    醫交通費用93,557元、後續醫療及交通費用14,865元、精神
    慰撫金200,000元，合計308,422元。為此，爰依侵權行為法
    律關係提起本件訴訟等語。並聲明：（一）被告應給付原告
    308,422元，及自起訴狀送達翌日起至清償日止，按年息5％
    計算之利息。（二）願供擔保，請准宣告假執行。
二、被告則以：
（一）系爭事故發生日即109年9月3日，伊係於20時10分許自外
      返家，嗣因發現尚有物品遺留於車上，遂於20時15分許載
      出門下樓拿取物品，行前有再三確認家中大門均已關閉，
      才乘電梯下樓，此時系爭犬隻雖無繫繩，然亦待在屋內休
      息無外出，約10分鐘後，伊再搭電梯上樓時，卻遭原告之
      親友等人包圍指斥伊飼養之系爭犬隻抓傷原告左小腿。惟
      伊確認梯廳現場情況，並未見系爭犬隻之身影，系爭犬隻
      仍在家中，故系爭犬隻能否、曾否自行開門而出即非無疑
      。又梯廳現場，伊亦未見伊之親屬在場，且經伊詢問家人
      後，伊之家人亦表示原告親友並無按門鈴通知事情發生之
      狀況，且依伊之觀察，原告小腿有局部破皮、滲血，然其
      外觀不像遭犬隻抓咬傷口，而原告當時之情緒亦十分鎮定
      ，本件原告之傷勢予系爭犬隻之行為間究竟有無因果關係
      存在，客觀上仍屬不明，自難貿然採認原告主張。　　
（二）退步言之，縱認原告主張之抓傷等情屬實，本件原告主張
      因遭系爭犬隻攻擊受有創傷後壓力症候群與身體化症狀（
      下稱系爭後遺症）而支出醫療費用部分，尚難認有據。蓋
      原告雖以其因本件侵權行為而受有系爭後遺症，惟未就系
      爭後遺症與該侵權事件間之相當因果關係舉證以實，又原
      告之傷勢僅小腿受有輕微傷害，依一般經驗應不至於出現
      系爭後遺症。再者，伊於事後探視原告，其並無恐懼、號
      哭等典型症狀已如前述，實難認系爭後遺症與本件侵權事
      件具有關聯性。從而原告請求就此支出之醫療費用即難認
      有據。而就原告請求精神慰撫金20萬元部分過高，斟酌原
      告現為孩童，若侵權行為事實成立，也非嚴重情形，相信
      日後透過時間、心態調整後也能自主恢復，請鈞院斟酌相
      關慰撫金之核定。並答辯聲明：原告之訴及假執行之聲請
      均駁回。如受不利之判決，願供擔保免為假執行。
三、兩造不爭執之事項（本院卷二第23頁）：
（一）對於原告於109年9月3日所受傷害照片（本院卷一第23致2
      7頁）之形式真正不爭執。　　　　　　
（二）對於原告已支出之醫療及交通費用93,557元；將來支出醫
      療及交通費用14,865元，共計108,422元，形式真正不爭
      執。
四、原告主張因被告疏未注意未嚴實將住處大門關閉，亦未將其
    飼養之系爭犬隻繫繩，使系爭犬隻跑出梯廳，發生系爭事故
    ，導致原告受傷及產生系爭後遺症，被告應負損害賠償責任
    等語，為被告所否認，並以前揭情詞置辯，是本件應審究者
    為：（一）原告受有左小腿開放性傷口之成因與系爭犬隻之
    行為間是否具有相當因果關係？（二）如是，則系爭事故與
    系爭後遺症之產生間是否具有因果關係?（三）原告得向被
    告請求損害賠償之數額為何？
（一）經查：原告所主張上開被告管領其所飼養之犬隻不當，致
      生系爭事故，並使原告受有左小腿抓傷之傷害等情，業據
      其提出受傷部位之照片、左下肢開放性傷口診斷證明書2
      紙等件影本附卷為憑（見本院卷一第23至28頁、第35頁）
      ，雖被告辯稱係其所飼養之系爭犬隻抓傷所致云云。惟觀
      原告提出之受傷部位照片，其傷口形似動物爪痕抓傷，衡
      諸一般社會通念，原告所受之左下肢開放性傷口，與系爭
      犬隻之行為所可能導致之傷勢吻合，且兩造之住處大樓，
      該樓層僅有兩造二戶，應可認係因被告所飼養系爭犬隻竄
      出被告住處於梯廳抓傷原告所造成，則原告所受之損害與
      系爭犬隻行為間自屬有因果關係甚明。且就被告前揭事實
      涉及過失傷害罪之刑事責任部分，前經原告提出刑事告訴
      ，經檢察官偵查終結，提起公訴（110年度偵字第128號）
      ，業經本院刑事庭於110年3月12日以110年桃簡字第408號
      刑事簡易判決：「甲○○犯過失傷害罪，處拘役肆拾伍日，
      如易科罰金，以新臺幣壹仟元折算壹日。」確定在案，堪
      信上開事實為真實。
（二）按因故意或過失，不法侵害他人之權利者，負損害賠償責
      任；動物加損害於他人者，由其占有人負損害賠償責任；
      不法侵害他人之身體或健康者，對於被害人因此喪失或減
      少勞動能力，或增加生活上之需要時，應負賠償責任；不
      法侵害他人之身體、健康、名譽、自由、信用、隱私、貞
      操，或不法侵害其他人格法益而情節重大者，被害人雖非
      財產上之損害，亦得請求賠償相當之金額，民法第184條
      第1項前段、190條第1項前段、第193條第1項、第195條第
      1項前段分別定有明文。被告對本件系爭事故之發生具有
      過失乙情，已如上述，是被告應對本件系爭事故所造成原
      告之損害負賠償責任。
（三）至於本件原告主張因系爭事故受有創傷後壓力症候群與身
      體化症狀等情，被告雖否認原告有因系爭事件受有創傷後
      壓力症候群與身體化症狀，而需接受心理治療之必要，而
      認無支付相關費用之必要云云。然審酌原告現為12歲之兒
      童，心智發展未徵成熟，系爭事故之發生對其身心發展勢
      造成一定程度之負面影響，且依長庚醫療財團法人林口長
      庚紀念醫院（下稱林口長庚醫院）長庚院林字第11103503
      25號函表示：「病童於心智科門診表達在經歷『109年9月
      遭犬隻咬傷左下肢』後有出現類似經歷創傷是件後出現的
      壓力反應，如：過度警覺（擔心角落會突然有狗衝出來）
      或『似再度體驗』（如被狗咬的疼痛感覺）。因壓力情緒反
      應可能會加重身體化症狀及相關障礙，依據並同於該次事
      件後持續出現明顯創傷後壓力患者（包含:過度警覺、焦
      慮、憂鬱、害怕或逃避或創傷事件相關的人事物、及惡夢
      等），並合併身心症狀（包含頭痛及頭暈），已達影響病
      童在校適應及家庭生活功能之程度，故醫學上可合理懷疑
      與該特定經歷具有關聯性，診斷為慢性創傷後壓力疾患」
      。足見原告因系爭事故之發生，除左下肢受有傷害外，心
      理上亦受有缺乏安全感之心理創傷，且導致其身體化症狀
      而與系爭事故有因果關係，且屬必要之治療，則原告請求
      被告給付此部分之醫療費用支出，亦應准許。茲將原告請
      求損害賠償之金額分述如下：
　１、已支出醫療費用及交通費用：
　　　原告主張其因系爭事故已支出之醫療費用及交通費用共93
      ,557元，業據提出醫療費用繳費證明、計程車乘車證明為
      憑，且被告就原告已提出之繳費證明形式真正不爭執（見
      本院卷二第23頁），原告所得請求之已支出醫療費用及交
      通費用應為93,557元。
　２、又將來之醫藥費及交通費用，只要係維持傷害後身體或健
      康之必要支出，被害人均得請求加害人賠償，非以被害人
      已實際支出者為限（最高法院82年度台上字第681號判決
      參照）。查原告發生系爭事故後，於醫師建議下，前往心
      園心理治療所接受心理諮商治療，並於111年1月18日迄今
      ，共接受5次諮商治療，此有心園心理治療所知心理治療
      費用收據在卷可稽（見本院卷二第28頁）。而治療療程依
      醫師建議進行10次心理治療，亦有心園心理治療所心園字
      第11104001號函可佐（見個資卷第2頁）。是原告主張祇
      有心理諮商治療之必要，尚需進行5次療程等情，應可採
      信。據上，原告進行後續治療費用所出之醫療費用及交通
      費用：心理諮商每次2,000元，共5次、心理諮商來回交通
      費用720元，共5次、心智科720元、心智科來回交通費用5
      45元，合計14,865【計算式：2,000元×5次＋720元×5次＋72
      0元＋545元＝14,865】。
　３、精神慰撫金：　
　　　按不法侵害他人之人格權，被害人受有非財產上損害，請
      求加害人賠償相當金額之慰撫金時，法院對於慰撫金之量
      定，應斟酌實際加害情形、所造成之影響、被害人痛苦之
      程度、兩造之身分地位經濟情形及其他各種狀況，以核定
      相當之數額（最高法院47年度台上字第1221號、51年度台
      上字第223號判例意旨參照）。本件原告既因被告之侵權
      行為受有前述傷害，其身心自受有損害，得請求被告賠償
      精神慰撫金，爰斟酌兩造年紀、工作所得，並有個人基本
      資料查詢結果在卷可參，復佐以被告系爭事故過失之樣態
      及程度、原告前開受傷等一切情狀，認原告所得請求之精
      神慰撫金以150,000元為適當；逾此金額之請求，為無理
      由，不應准許。
　４、綜上合計，原告得請求被告給付之賠償金額為258,422元【
      計算式：93,557元＋14,865元＋150,000元＝258,422】。
五、末按給付無確定期限者，債務人於債權人得請求給付時，經
    其催告而未為給付，自受催告時起，負遲延責任。其經債權
    人起訴而送達訴狀，或依督促程序送達支付命令，或為其他
    相類之行為者，與催告有同一之效力。遲延之債務，以支付
    金錢為標的者，債權人得請求依法定利率計算之遲延利息。
    應付利息之債務，其利率未經約定，亦無法律可據者，週年
    利率為5％，民法第229條第2項、第233條第1項前段、第203 
    條分別定有明文。查原告提出之民事起訴狀繕本係於110年7
    月8日送達被告簽收，是原告請求被告自前開書狀繕本送達
    翌日即110年7月9日起至清償日止，按週年利率5％計算之遲
    延利息，於法有據，應予准許。
六、綜上所述，原告依民法第184條第1項前段、第190條第1項、
    第193條第1項、第195條第1項規定，請求被告給付258,422
    元，及自民事起訴狀繕本送達之翌日即110年7月9日起至清
    償日止，按週年利率5％計算之利息，為有理由，應予准許。
    逾此範圍，為無理由，應予駁回。　
七、又兩造均陳明願供擔保，聲請宣告及免為假執行，經核原告
    勝訴部分，因所命被告給付之金額未逾50萬元，應依職權宣
    告假執行，並依被告之聲請酌定其供擔保得免為假執行金額
    ；至原告敗訴部分，其假執行之聲請已失所附麗，應予駁回
    。
八、本件事證已臻明確，原告其餘攻擊、防禦方法及證據資料，
    經本院審酌後，認對於判決結果不生影響，爰不一一論述，
    併此敘明。
九、訴訟費用負擔之依據：民事訴訟法第79條。　　
中　　華　　民　　國　　111 　年　　5 　　月　  23　　日
                  民事第三庭法　官　張益銘

以上正本係照原本作成
如對本判決上訴，須於判決送達後 20 日內向本院提出上訴狀。
如委任律師提起上訴者，應一併繳納上訴審裁判費。
中　　華　　民　　國　　111 　年　　5 　　月　  23　　日
                            書記官　李毓茹